---
title: "Sandwich Analytics"
author: "Sebastian Kolstad, Torkild Moen, Kristina Karlsen"
date: "`r format(Sys.time(), '%d %B, %Y')`"
output:
  html_document:
    theme: darkly
    fig_width: 8
    fig_height: 8
    fig_caption: true
    toc: true
    toc_depth: 3
    toc_float: true
editor_options: 
  markdown: 
    wrap: sentence
---

## Om rapporten

Da det store **Sandwich konsernet** lyste ut en anbudskonkurranse, er den særiøse aktøren ACME Analytics interessert i å delta.
Sandwich-Konsernet ønsker å utvikle et system som rapporterer salg for alle utsalgsstedene i sitt konsern.

Grunnlaget for anbudskonkurransen er artikkelen: **Sandwich analytics: A dataset comprising one year's weekly sales data correlated with crime, demographics, and weather.** Publisert av Trent J. Spaulding, august 2019 på <https://www.sciencedirect.com>.
Datasettetene som henger sammen med artikkelen har Spaulding (m.fl) publisert hos Mendeley Data i CSV-format.
<https://data.mendeley.com/datasets/6htjnfs78b/2>

Dataen inneholder det overskriften tilsier; ett års uklige salg, data på kriminalitet, demografi, vær, arbeidsledighet og butikkenes egenskaper.
Artikkelen påpeker at dataen er hentet fra virkeligheten i konsernets egen **POS**-system (point of sale), værstasjoner og statlige nettsider.
Faktiske navn på byer og butikker er anonymisert med "renaming", og det er bare valgt ut 10 butikker for å representere kjeden.
Så dataanalysen ACME foretar seg omhandler omtrent kun dataen som er presentert av Spalding (m.fl).
Slik premissene for anbudskonkurransen er lagt opp.

Følgende datapakker er brukt for å genere rapporten i programmet **R**

```{r Laster inn pakker, message=FALSE, warning=FALSE}
#laster inn de nødvendige pakkene
library(tidyverse) # Samlepakke
library(dplyr) # Tilgang til dplyr funksjoner
library(janitor) # for å rense i dataen
library(data.table) # for å lese datatabell
library(lubridate) # For dato-formatering
library(ggplot2) # For å lage figurer
library(cowplot) # For å gride figurer
library(png) # for å legge til bilder
library(knitr) # for å knite
library(plotly) # Laster inn en pakke for å lage interaktiv figur
```

## Oppgave 1 - Lag ett stort datasett

Dette er data ACME laster ned med *fread*-funksjonen som leser en tabell og lager et data frame av den.
Det likner data.table- funksjonen men den er raskere og mer beleilig da alle kontroller, som *sep*, *colClasses* og *nrows* blir automatisk sett.

```{r Laster ned datasettene}
#laster inn datasett fra csv-fil
StoreAttributes <- fread("https://data.mendeley.com/public-files/datasets/6htjnfs78b/files/26afd5e7-90b1-4301-ac5e-5905b38c4ec2/file_downloaded")
county_crime <- fread("https://data.mendeley.com/public-files/datasets/6htjnfs78b/files/3691994e-2874-4ee6-b215-12e130c96175/file_downloaded")
county_demographics <- fread("https://data.mendeley.com/public-files/datasets/6htjnfs78b/files/527e7486-7233-460a-99e0-3529b7cd7d49/file_downloaded")
county_employments <- fread("https://data.mendeley.com/public-files/datasets/6htjnfs78b/files/846ac757-721e-4fd9-a414-5871f60de093/file_downloaded")
weekly_sales <- fread("https://data.mendeley.com/public-files/datasets/6htjnfs78b/files/b963fdd1-0df9-4257-bd62-65256ec9d57c/file_downloaded")
weekly_weather <- fread("https://data.mendeley.com/public-files/datasets/6htjnfs78b/files/b8708b3c-c5e8-456e-83f4-9f23f472a840/file_downloaded")
```

Da er det lastet ned 6 CSV-filer som har data om: County_Crime, County_Demographics, County_Employment, Store_Attributes, Weekly_Sales og Weekly_Weather.

ACME ønsker å spleise datasettene sammen, men først må noen endringer foretas

```{r Endringer i datasett}
# Gjør om Store_County til "County_Name" så det blir en felles variabel med weekly_sales, siden disse inneholder samme data med ulik "overskrift"
StoreAttributes <- StoreAttributes %>% 
  rename(County_Name = Store_County)

 

# Bruker lubridate for lage uke variabel
weekly_sales <- weekly_sales %>% 
  mutate(Week = lubridate::isoweek(mdy(Date)))

# Bruker recode for å koble værstasjoner med sitt respektable "County". 
weekly_weather <- weekly_weather %>% 
  mutate(County_Name = recode(Weather_Station, "Appleton Airport" = "Appleton County", "Lake City Airport" = "Lake County", 
                              "North Town Airport" = "Farm County", "Rail City Airport" = "Rail County", 
                              "River City Airport" = "River County"))
```

Nå som datasettene er klar til splesing benyttes left_join fra dplyr-pakken for å lage det samlede datasettet; **BigData**.

```{r Slår sammen datasett}
# samler datasettene 
# spesifiserer hvilke variabler datasettene skal spleises på
BigData <- weekly_sales %>% 
  left_join(StoreAttributes, by = c("Store_num" = "Store_Num"))

 

BigData <- BigData %>% 
  left_join(county_crime, by = "County_Name")

 

BigData <- BigData %>% 
  left_join(county_demographics, by = "County_Name")

 

BigData <- BigData %>% 
  left_join(county_employments, by = "County_Name")


BigData <- BigData %>% 
  left_join(weekly_weather, by = c("Week" = "Weather_Week", "County_Name"))
```

Da var seks blitt til én.

## Oppgave 2 - Den ukentlige rapporten

I tråd med anbudskonkurransen ønskes det fra utlyser eksempel på en ukentlig salgsrapport fra **ett** utsalgssted.
Acme har brukt Googles slumptallsgenerator og har tilfeldig utvalgt butikk nr 11 (River City strip mall) og uke 23 som utgangspunkt i ukesrapporten

```{r Lager datasett for vår butikk}
s11u23 <- BigData %>%
  filter(Store_num == "11", Week == "23") #Filtrerer ut butikk nr 11 og uke 23 fra datasettet og lagrer det som s11u23

s11u22 <- BigData %>%
  filter(Store_num == "11", Week == "22") #Filtrerer ut butikk nr 11 og uke 22 fra datasettet og lagrer det som s11u22

```

```{r Lager datasett for profitt}
prof22 <- 
  aggregate(s11u22$Profit ~ s11u22$Week, s11u22, sum) # Legger sammen total profitt i uke 22 for butikk 11

prof23 <-
  aggregate(s11u23$Profit ~ s11u23$Week, s11u23, sum) # Legger sammen total profitt i uke 23 for butikk 11
```

```{r Endrer navn og setter sammen profitt datasett}
colnames(prof22) <- (c("Week", "Profit")) # Endrer navn på kolonner i prof22

colnames(prof23) <- (c("Week", "Profit")) # Endrer navn på kolonner i prof23
prof <- rbind(prof22, prof23) # Setter sammen prof 22 og prof 23 i ett datasett
```

Først og fremst ønskes det nok fra konsernledelsen og virksomheten en presentasjon angående lønnsomheten - satt opp mot forrige uke.

```{r Viser profitt}
prof # Viser datasettet "prof" som viser profitt i uke 22 og 23
```

| Uke | Profitt     |
|-----|-------------|
| 22  | 4366.44 USD |
| 23  | 5423.95 USD |

Vi regner ut hvor stor økning det var i prosent:

```{r Differanse mellom profitt}
5423.95 -4366.44

```

```{r Regnestykke for prosent}
(1057.51/4366.44)*100
```

Man bemerker seg at i uke 23 tjente butikken 1057.51 USD mer enn uke 22.
Dette er en økning på 24.2 %

Acme ønsker å visualisere hvordan disse to ukene er satt opp mot hverandre som en helhet med et interaktivt pai-diagram.

```{r Visualisering av profitt i to uker}
# Lager en figur som viser hvor mye butikken har tjent i uke 22 mot uke 23
# Datapakken plotly blir brukt og vi definerer type = pie
profvs <- plot_ly(prof, labels = prof$Week, values = prof$Profit, type = 'pie')
profvs <- profvs %>% layout(title = 'Profitt uke 22 vs uke 23',
                      xaxis = list(showgrid = FALSE, zeroline = FALSE, showticklabels = FALSE),
                      yaxis = list(showgrid = FALSE, zeroline = FALSE, showticklabels = FALSE))

profvs
```

Selv om det var 24.2 % økning fra uke 22 til uke 23 utgjør det bare 55.4% eller 10.8% mer, av den helhetlige summen fordelt på begge ukene.

Ukesrapporten gir også tillegsdata om været.
Tilsynelatene har været hatt lite innvirkning denne "fortnight".
Om det at virksomheten ligger nært andre virksomheter i et såkalt *strip mall*, hvor 8 virksomheter som anses som konkurrenter innen fast food og 30 virksomheter som regnes som annen konkurranse har betydning - Må det utføres mer utfyllende analyse, som kan diskuteres etter anbudskonkurransen.

```{r Viser temperatur}
# Sjekker max og min temp for uke 22
s11u22 %>% 
  select(Avg_Max_Temp, Avg_Min_Temp)
# Sjekker max og min temp for uke 23
s11u23 %>% 
    select(Avg_Max_Temp, Avg_Min_Temp)
```

### Antall salg og profitt

For konsernledere og virksomheten selv er det interessant å se hvor stort kvantum som blir solgt i den aktuelle uken.

```{r Figur for salg}
# Lager en figur som viser hvor mye som er solgt av hver vare i uke 23 i butikk 11
salgfig <- plot_ly(s11u23, x = s11u23$Description, y = s11u23$Sold, type = 'bar', text = text,
               marker = list(color = 'rgb(158,202,225)',
                             line = list(color = 'rgb(8,48,107)',
                                         width = 1.5))) # bestemmer bredde på stolpene
salgfig <- salgfig %>% layout(title = "Salg per vare i butikk 11 uke 23", # Setter tittel for figuren
                      xaxis = list(title = ""),
                      yaxis = list(title = "Solgt kvantum"))
```

Figuren er interaktiv med mulighet til å zoome inn og ut for å se nærmere på varer.
Dette er gjort siden ACME ønsker å vise det **komplette** menyutvalget på X-aksen, og *Antall solgt* på Y-aksen.
Uten muligheten til å zoome blir det utfordrende å lese varenavnene.

Leser kan observere hver eneste vare, men må bruke den interaktive skaleringsfunksjonen til å tilpasse hvilke varer man vil se på.
Ved å holde musepeker over en bestemt *stolpe* i *stolpediagrammet* vil det også dukke opp data om produktet som visualiseres i stolpen.

Ser man på *stolpediagrammet* helt utenfra er det lett å registrere de store sprikene mellom sortimentet for *River City Strip Mall*

```{r Viser figur for salg}
salgfig
```

"Chips" var uten tvil den mest solgte varen i uke 23, etterfulgt av "Val meal 1 mini mtball chip" (en sub som det følger med chips) og drikkevarer i gitte størelser.
Vi vet ikke om **POS**-systemet inkluderer chips fra value meals inn i *Chips-dataen*

ACME ønsker videre å visualisere profitt.

```{r Lager figur som viser profitt}
# Lager ny interaktiv figur som viser hvor mye profitt butikken har i uke 23
proffig <- plot_ly(s11u23, x = s11u23$Description, y = s11u23$Profit, type = 'bar', text = text,
                marker = list(color = 'rgb(158,202,225)',
                              line = list(color = 'rgb(8,48,107)',
                                          width = 1.5))) # bestemmer bredde på stolpene
proffig <- proffig %>% layout(title = "Profitt for hver vare i butikk 11 uke 23",
                        xaxis = list(title = "Vare"),
                        yaxis = list(title = "Profitt"))
```

På X-aksen vil man se sortimentet og profitt oppgitt i USD på Y-aksen.

```{r Viser figur for profitt}
proffig
```

Figuren viser lønnsomhet av varer i butikk 11 uke 23.

Selv om "Chips" solgte størst kvantum, tjente butikken mest på "Regular Savory Turkey", som solgte under 1/4 av "Chips" sitt solgte kvantum.
Dette er en vare som kanskje bør reklameres mer for hvis det ikke allerede er gjort, da det ser ut til at man kan tjene mye på denne varen.

Virksomheten taper penger på reward varer samt noen value meals, men dette er sannsynligvis tilbud som skaper faste kunder, så langsiktig; tjener nok utsalget på å *belønne* kundene.
Kanskje er flere av disse kundene glad i kalkun-sandwicher, som er en proftabel vare.

Det er estimert at butikken bruker 45000 dollar i året på leie.

```{r Viser leie}
s11u23[1,31] # Viser dataen som estimerer årlig leie
```

Det vil si 865.4 USD i uka.
Virksomheten tjener mer enn dette både uke 22 og 23.
Nå er ikke data på alle utgifter en del av **BigData** for eksempel lønn til **ansatte**, men trolig er virksomheten profitabel.

## Oppgave 3 - Månedlig salg i butikken

\## Oppgave 3 - Månedlig salg i butikken


Anbudskonkurransen har anonymisert de 10 utvalgte virksomhetenes navn og vi vet lite om tilstandene til og rundt butikkene, og hvorfor konsumentene handler slik de gjør hos sin nærmeste virksomhet.\

Hvert sted hvor det er en virksomhet har sin egen tilknyttning til stedet.


ACME vil igjen vise frem butikk 11 hvor vi ser på den månedlige helheten.

```{r Lager datasett og figurer}
# Lager et datasett for 
S11 <- BigData %>% 
  filter(Store_num == "11")

#Lager et datasett for månedlig profitt og salg i butikk 11
mps1 <- aggregate(cbind(Profit, Sold) ~ Month + Year, S11, FUN = sum)

# Lager en figur som viser hvor mye butikk 11 har solgt hver måned
monsal <- ggplot(mps1, aes(x = Month, y = Sold))+
  geom_bar(stat = "identity", color = "blue", fill = rgb(0.1,0.4,0.5,0.7),
         width = 0.3)+
    scale_x_continuous(labels = as.character(mps1$Month), breaks = mps1$Month)+
    labs(title = "Total salg hver måned for butikk 11",
        x = "Måned \n mnd 1-3 er 2013, 4-12 er 2012",
        y = "Varer solgt")
```

Figuren viser butikk 11 sitt totale antall salg hver måned.
På X-aksen vises månedene.
April - desember er observasjoner i 2012.
Januar - mars er observasjoner i 2013.
På Y-aksen vises antall varer solgt.

```{r Viser figur for mnd salg}
monsal
```

Figuren viser at de tre mest aktive månedene for salg er juli, september og april.
De tre minst aktive salgsmånedene er januar, november og oktober.

```{r Gjennomsnitt salg og profitt}
mean(mps1$Sold) # finner hvor mye butikkem solgte i gjennomsnitt
mean(mps1$Profit) # Finner hvor mye butikken tjene i gjennomsnitt
```

Butikken solgte i gjennomsnitt 10 150 USD varer pr mnd og tjente i gjennomsnitt 19 094 USD pr mnd, hvor juli er den mest profitable måneden.
(Tallene er oppgitt i tusener)

Men, la oss se på månedene i nok et stolpediagram

```{r}
# Lager figur som viser månedlig profitt
monprof <- ggplot(mps1, aes(x = Month, y = Profit))+
  geom_bar(stat = "identity", color = "blue", fill = rgb(0.1,0.4,0.5,0.7),
           width = 0.3)+
  scale_x_continuous(labels = as.character(mps1$Month), breaks = mps1$Month)+
  labs(title = "Total profitt hver måned for butikk 11",
       x = "Måned \n mnd 1-3 er 2013, 4-12 er 2012",
       y = "Total Profitt")
```

Figurene blir satt opp komperativt.

```{r plots of monthly sale and profit}
plot_grid(monsal, monprof, ncol = 2, labels = "AUTO")
```

På del-figur A ser man en tendens i salgsdatene, der total salg per måned veksler mellom opprykk og nedrykk.
Tendensen ACME observerer er derimot ikke fullkommen.

Hvordan har forrige måned påvirket nestekommende måned?
Hvilke produkter utmerker seg?

ACME ville foretrukket at anbudskonkurransen innholdt data fra flere år - slik at man kunne sammenlignet eksempelvis August 2012 mot August 2013, slik at månedsrapportene legger opp til intern konkurranse mot året før.

### Alle butikkene aggregert

```{r Salg på et aggregert nivå}
BigData %>% 
  group_by(Store_num) %>% 
  summarise(Sold = sum(Sold))%>% 
  ggplot(aes(x = Store_num, y = Sold/1000)) +
  labs(title = "Total salg for hver butikk",
       x = "Butikk nummer",
       y = "Varer solgt / 1000")+
  geom_bar(stat = "identity",color = "blue", fill = rgb(0.1,0.4,0.5,0.7), width = 0.3) +
  theme_bw()
```

Figuren viser hvor mye hver butikk har solgt i perioden vi har data for.
Antall salg er delt på 1000 for å gjøre det mer leselig.

Datasettet har ikke alle virksomheters egenskaper tilgjengelig- ACME bemerker seg at butikk nr 2 skiller seg veldig fra de andre virksomhetene.
Hvilken egenskaper butikk nr 2 har som gjør den såpass salgsdyktig blir noen ukesrapporter for seg selv.

## Oppgave 4 - Evolve the Sandwich

Utlyser ønsker at dataen gitt ut i anbudskonkurransen skal brukes til å planlegge et nytt utsalgssted.
All dataen er interessant å se på men det er ikke all dataen som kan anses å gi en stor effekt.

ACME ønsker å studere en eventuell sammenheng mellom antall salg og drive-trough.
Interessen kommer av at drive-trough er et populært konsept som øker tilgjengligheten av produktene for kundene.

```{r Finner forhold mellom dt og salg}
#finner forholdet mellom drive-through og antall salg
dtData <- BigData %>% 
  group_by(Store_Drive_Through) %>% 
  summarise(Sold = sum(Sold))

 

 


#bruker ifelse for å lage betingelser for utregningen
dtData <- dtData %>% 
  mutate(Avg_Sold = ifelse(Store_Drive_Through %in% "Yes", Sold/2, 
                           ifelse(Store_Drive_Through %in% "No", Sold/8, NA)))

 

 

#lager plot  
dtData %>% 
  ggplot(aes(x = Store_Drive_Through, y = Avg_Sold)) +
  geom_bar(stat = "identity", fill = c("pink", "orange")) +
  labs(title = "Forholdet mellom antall salg og drive-through", 
       x = "Drive-Through", y = "Gjennomsnittlig salg") +
  theme_classic()
#grafen illustrer at antall salg og drive_through har en sammenheng, kan butikkene
#bedre sine salgsresultater ved å tilby drive-through?
```

Resultatet figuren viser er at butikker med drive-trough i gjennomsnitt selger for høyere kvantum sammenlignet med butikkene uten drive-trough.
Derimot kan det tenkes seg til at butikk 2 (med drive-trough) påvirker resultatet betydelig.

Tilsvarende analyse for antall salg og hvorhvidt butikken er nær en skole eller ikke, vurderes også intressant.
Ved figuren nedenfor vises butikknummer på x-aksen og summen av salg gruppert for butikknummer på y-aksen.
Fargen på søylene forteller om butikken ligger nær en skole eller ikke.

```{r plot som viser salg og om butikken er nær skole eller ikke}
#lager plot for se forholdet mellom butikker i nærheten av en skole, og salg
BigData %>% 
  group_by(Store_num,Store_Near_School) %>% 
  summarise(Sold = sum(Sold))%>% 
  ggplot(aes(x = Store_num, y = Sold, fill = Store_Near_School)) +
  geom_bar(stat = "identity") +
  theme_bw()
```

Fra figuren ovenfor ser man ingen tydelig sammenheng mellom de to variablene.
Likevel bites det merke i at spesielt 3 av butikkene som er plassert nær en skole har relativt gode salgsresultater.
På figuren kan man også tydelig se hvordan butikk nummer 2 utmerker seg med sine salgsresultater i forhold til de resterende butikkene.
Slik som diskutert i slutten av forige oppgave - Butikk 2 er kanskje ikke som de andre virksomhetene.

Til slutt vil ACME analytics undersøke sammenhengen mellom arbeidsledigheten og kvantum solgt gjennom en enkel regresjonsanalyse.

```{r}
unemployment <- BigData %>% 
  dplyr::group_by(County_Unemployment_Rate) %>% 
  dplyr::summarise(Sold=sum(Sold))

 


#finner koefficientene 
lm(Sold ~ County_Unemployment_Rate, data = unemployment)

 

 

#lager nytt plott
unemployment %>% 
  ggplot(aes(x = County_Unemployment_Rate, y = Sold)) + 
  geom_point(color = "#66CC99") +
  geom_smooth(method = lm) + #lager en linje i plottet basert på koeffisientene vi fant med "lm" funksjonen
  labs(title = "Forholdet mellom arbeidsledige og salg", 
       x = "Antall arbeidsledige", y = "Antall salg") +
  theme_bw()
```

Nå har vi bare 10 scatterpunkter å ta utgangspunkt fra.
Så å konkludere med at antall arbeidsledige har liten til ingen innvirkning på salg er vanskelig å si.

Med videre sammarbeid hvor det kan jobbes med mer data vil ACME kunne tegne et bedre bildet.
Trolig har Drive Trough en positiv effekt på virksomhetene, men om butikken ligger nært en skole eller i et område med relativt høyere arbeidsledighet har ikke all verden å si.

Vi håper smakebiten av ACME Analytics ga mersmak og vi ser fram til videre sammarbeid.
